臺灣嘉義地方法院刑事判決　　　　　　　　　　　　　　　九十年度自字第七六號
　　自　 訴　 人　新璨工業股份有限公司　設嘉義縣嘉太工業區○○路一六之一號
　　自訴人代表人　乙○○
　　被　　　　告　丙○○
右列被告因詐欺案件，經自訴人提起自訴，甲○判決如左：
    主  文
丙○○無罪。
    理  由
一、自訴意旨略以：如自訴狀影本所載（如附件）。
二、按犯罪事實應依證據認定之，無證據不得推定其犯罪事實，刑事訴訟法第一百五
    十四條定有明文，故事實之認定，應憑證據，如未能發現相當證據，或證據不足
    以證明，自不能以推測或擬制之方法，以為裁判基礎。而認定不利於被告之事實
    ，須依積極證據，苟積極證據就被告有罪未達無庸置疑之地步，而不足為不利於
    被告事實之認定時，即應為有利於被告之認定（參照最高法院三十年上字第八一
    六號及四十年臺上字第八六號判例）。又刑法第三百三十九條第一項詐欺罪之成
    立，係以意圖為自己或第三人不法之所有，以詐術使人陷於錯誤，而將本人或第
    三人之物交付為構成要件，所謂以詐術使人交付，必須被詐欺人因其詐術而陷於
    錯誤，若所用方法，不能認為詐術，亦不致使人陷於錯誤，即不構成該罪，最高
    法院四十六年臺上字第二六○號著有判例。再民事債務人於債之關係成立後，其
    未依約定履行者，在社會一般交易經驗上常見之原因非一，舉凡因不可歸責自己
    之事由而不能給付，或因合法主張抗辯而拒絕給付，甚至在負債之後另起惡意遲
    延給付，皆有可能，未得盡予推定自始無意給付，逕指以詐術使人陷於錯誤完成
    交易之財產犯罪。
三、本件自訴人認被告犯詐欺取財罪嫌，無非係以被告明知其無償債能力，仍不告知
    自訴人實情，自民國九十年八月起向自訴人佯稱以付現金之方式向自訴人進貨，
    而至九十年十月十五日即宣告倒閉，計積欠貨款新台幣（下同）一百四十八萬六
    千九百九十八元為依據。
四、訊據被告固坦承其於上開時間向自訴人新璨（自訴狀誤為新燥或新燦）工業股份
    有限公司（下簡稱新璨公司）進貨，積欠貨款一百四十八萬六千九百九十八元之
    事實，然堅決否認有何詐欺取財犯行，並辯稱：其在九十年七月間確實有些困難
    ，但未週轉不靈，其向自訴人進貨時，曾向自訴人新璨公司之代表人乙○○表明
    有週轉上之困難，自訴人代表人乙○○還對其表示可向銀行借錢，不然工作有大
    、小月之分，光靠工程款很難週轉，而其本來要向銀行借出一筆錢還自訴人貨款
    ，但未借到，所以，才會積欠自訴人貨款等語。經查：被告係於九十年七月至九
    月間向自訴人購買貨物，未能支付貨款，此為自訴人代表人乙○○指陳在卷，並
    有送貨單影本、統一發票影本及支票影本在卷可查（見甲○卷第五至三二頁），
    而被告係於九十年十一月二日為票據交換所列為拒絕往來戶，其所經營之舟鴻有
    限公司則係於九十年十月十五後才開始出現退票紀錄，並於同年十一月二日為票
    據交換所列為拒絕往來戶，亦有嘉義市票據交換所九十年十一月六日嘉票字第二
    四九號函與所附退票紀錄明細一份在卷可稽，是本件被告向自訴人代表人乙○○
    購貨之初，即九十年八至九月間，被告之債信能力猶屬正常。另自訴人代表人乙
    ○○於甲○審理時指稱：其與被告交易一年多，在九十年八月初已知被告沒錢，
    但被告說要以現金交易，才答應與被告繼續交易，而被告確實在九十年七、八月
    間告知週轉有些問題，其尚建議被告向銀行貸款週轉等語，依自訴人代表人乙○
    ○指訴之情節，顯見被告並未隱瞞其週轉有些困難之事實，自訴人代表人乙○○
    對於被告之經濟狀況，應非毫無所悉，且應知繼續與被告交易，將有所風險，故
    依自訴人代表人乙○○指訴之情節，被告並無施用詐術之情形。參以被告對其積
    欠自訴人之貨款，業已與自訴人結算清楚，並已清償完畢，此為自訴人代表人乙
    ○○指陳在卷，並有切結書影本一份在卷可佐，顯然被告於週轉不靈後，對其積
    欠自訴人之款項，並非置之不理，益徵被告並無詐欺故意，是本件自訴人並無積
    極證據足資證明被告有其所指之詐欺犯行。
五、綜上所述，本件自訴人所提出之積極證據，並不足以證明被告涉有詐欺犯行，而
    由卷附之其他間接證據，亦無從推得被告確有自訴人所指之詐欺犯行。是本件純
    屬民事糾葛，被告所為與詐欺罪之構成要件不符。此外，甲○依職權復查無其他
    積極證據足資證明被告確有自訴人所指之詐欺犯行，本件應屬不能證明被告犯罪
    ，應依法為無罪判決之諭知。
據上論斷，應依刑事訴訟法第三百四十三條、第三百零一條第一項，判決如主文。
中      華      民      國    九十一    年      五      月     二十     日
          台灣嘉義地方法院刑事第一庭
                                  法  官  林  坤  志
右正本證明與原本無異。
如不服本判決，應於判決送達後十日內，向甲○提出上訴狀。
中     華      民        國    九十一   年       五     月     二十     日
                                  書記官  李  子  英
